臺灣彰化地方法院刑事判決
110年度易字第261號
110年度訴字第921號
公  訴  人  臺灣彰化地方檢察署檢察官  
被      告  施錫卿


            施春貴



上二人  之
選任辯護人  許凱翔律師
            張崇哲律師（111年1月4日解除委任）
上列被告因頂替案件，經檢察官提起公訴（110年度偵字第699、
1361號）、追加起訴（110年度偵字第10480號），被告於準備程
序進行中就被訴事實均為有罪之陳述，經檢察官聲請改依協商程
序而為判決，本院合議庭認為適當，裁定改由受命法官獨任進行
協商程序，合併判決如下：
    主  文
施錫卿犯頂替罪，處有期徒刑貳月，如易科罰金，以新臺幣壹仟
元折算壹日；又犯偽證罪，處有期徒刑伍月。均緩刑貳年，並應
於本判決確定後陸個月內，向公庫支付新臺幣拾萬元。
施春貴犯偽證罪，處有期徒刑陸月，緩刑貳年，並應於本判決確
定後陸個月內，向公庫支付新臺幣拾萬元。
    犯罪事實及理由
一、犯罪事實：
  ㈠施錫卿為施春貴之弟(兩人所涉偽造文書部分，檢察官認為構
    成要件不該當，另為不起訴處分)。施春貴於民國109年10月
    30日晚間9時至10時之間，駕駛車牌號碼0000-00號自小客車
    ，由北往南方向行經彰化縣埔鹽鄉大新路四聖宮旁之產業道
    路約1.7公里附近之交岔路口時，適有巫佳昌駕駛車牌號碼0
    00-0000號自小客車搭載簡碧妏由東往西方向行經至該路口
    ，兩車發生碰撞，簡碧妏因而受有胸部鈍傷、急性周邊重度
    疼痛等傷害(過失傷害部分，終未據告訴)。施春貴下車一方
    面向巫佳昌陳稱，渠為政治人物，商請巫佳昌不要報警，願
    意私下和解等語，一方面聯絡渠弟施錫卿到現場頂替。巫佳
    昌見車輛損壞及簡碧妏受傷，決定報警處理。警方獲報後到
    場處理。施錫卿明知本件行車事故之駕駛人為施春貴，且造
    成簡碧妏受傷，施春貴可能涉有刑事責任，竟基於意圖使犯
    人施春貴隱蔽之頂替犯意，於同日晚間9時30分至44分許許
    接獲施春貴之通知，即駕駛車牌號碼000-0000號自小客車，
    自彰化縣花壇鄉趕赴上開事故現場，於同日晚間10時30分許
    ，向據報前往現場處理之彰化縣警察局溪湖分局交通分隊警
    員謝承委表示，渠為肇事之車牌號碼0000-00號自小客車駕
    駛人，而由施錫卿以肇事人之身分製作道路交通事故談話紀
    錄表及接受酒精濃度吐氣測試，以此方式頂替施春貴，隱藏
    施春貴為實際駕車肇事者之身分。
  ㈡嗣警方接獲檢舉得悉上揭事故內情不單純，於蒐證後函送臺
    灣彰化地方檢察署檢察官據以偵查施錫卿所涉頂替犯嫌。施
    春貴基於偽證及教唆偽證(就施錫卿之部分)之犯意，明知上
    開駕車肇事者正是自己而非施錫卿，於同署檢察官以109年
    度他字第3195號案件於109年11月19日上午11時42分許，在
    同署第四偵查庭訊問時，經檢察官告以拒絕證言權，仍放棄
    行使，表明願意作證，而就上揭頂替案情有重要關係之事項
    （即事故當時，何人駕駛肇事之車牌號碼0000-00號自小客
    車），於具結後虛偽證述：「109年10月30日那晚之車禍，
    當時駕駛者是我弟弟施錫卿」等語，並於就訊前教唆本無偽
    證犯意之施錫卿，屆時為相同陳述。施錫卿則基於偽證之犯
    意，於同署檢察官以109年度他字第3195號案件於109年11月
    19日上午11時58分許，在同署第四偵查庭訊問時，亦經檢察
    官告以拒絕證言權，仍放棄行使，表明願意作證，而就上揭
    頂替案情有重要關係之事項，於具結後虛偽證述：「109年1
    0月30日那晚之車禍，當時是我本人駕車」等語。
二、證據名稱：
  ㈠被告施錫卿、施春貴之自白。
  ㈡證人巫佳昌、簡碧妏於警詢及偵訊之證述、證人即到場處理
    警員陳正隆、吳震偉於偵訊之證述。
  ㈢道路交通事故現場圖、調查報告表㈠、㈡-1、事故現場照片、
    鹿港基督教醫院急診病歷、道安醫院病歷。
  ㈣車牌號碼000-0000號、0000-00號自小客車之車行紀錄軌跡、
    監視器錄影截圖、被告施春貴使用之門號0000000000號行動
    電話及被告施錫卿使用之門號0000000000號之通聯紀錄。
  ㈤被告施錫卿、施春貴於109年11月19日以證人身分接受偵訊之
    證人結文（109年度他字第3195號卷第84、88頁）。
三、本案經檢察官與被告施錫卿、施春貴於審判外達成協商之合
    意，被告施錫卿、施春貴都認罪，合意內容即如主文所示。
    經查，該協商合意並無刑事訴訟法第455條之4第1項所列情
    形之一，檢察官聲請改依協商程序而為判決，本院爰不經言
    詞辯論，於協商合意範圍內為協商判決。　　
四、應適用法條：依刑事訴訟法第455條之2第1項、第455條之4
    第2項、第455條之8、第455條之11第2項、第454條第1項，
    刑法第29條、第164條第2項、第167條、第168條、第172條
    、第55條、第41條第1項前段、第50條第1項第1款、第74條
    第1項第1款、第2項第4款，刑法施行法第1條之1第1項，判
    決如主文。
五、協商判決，除有：刑事訴訟法第455條之4第1項第1款於本院
    訊問程序終結前，被告撤銷協商合意或檢察官撤回協商聲請
    者；第2款被告協商之意思非出於自由意志者；第4款被告所
    犯之罪非第455條之2第1項所定得以聲請協商判決者；第6款
    被告有其他較重之裁判上一罪之犯罪事實者；第7款法院認
    應諭知免刑或免訴、不受理者情形之一，及違反同條第2項
    「法院應於協商合意範圍內為判決；法院為協商判決所科之
    刑，以宣告緩刑或2年以下有期徒刑、拘役或罰金為限」之
    規定者外，不得上訴。如有前述得上訴情形，得自收受判決
    送達之日起20日內，向本院提出上訴書狀，上訴於第二審法
    院。
本案經檢察官李秀玲提起公訴、檢察官陳詠薇追加起訴，經檢察
官楊閔傑到庭執行職務。
中　　華　　民　　國　　111 　年　　1 　　月　　6 　　日
                    刑事第二庭  法  官  王祥豪
以上正本證明與原本無異。
如不服本判決，且符合前述得上訴之特別規定，得自收受判決送
 達之日起20日內本院提出上訴書狀，並應敘述具體理由。其未
敘述上訴理由者，應於上訴期間屆滿後20日內向本院補提理由書
(均須按他造當事人之人數附繕本)「切勿逕送上級法院」。
中　　華　　民　　國　　111 　年　　1 　　月　　6 　　日
                                書記官  吳芳儀
附錄本案論罪科刑法條全文：
刑法第164條
藏匿犯人或依法逮捕、拘禁之脫逃人或使之隱避者，處二年以下
有期徒刑、拘役或一萬五千元以下罰金。
意圖犯前項之罪而頂替者，亦同。
刑法第168條
於執行審判職務之公署審判時或於檢察官偵查時，證人、鑑定人
、通譯於案情有重要關係之事項，供前或供後具結，而為虛偽陳
述者，處七年以下有期徒刑。